臺灣板橋地方法院刑事判決　　　　　　　　　　　　九十一年度易字第二四六七號
　　公　訴　人　臺灣板橋地方法院檢察署檢察官
　　被　　　告　甲○○　女　二.
右列被告因贓物案件，經檢察官提起公訴（九十一年度偵字第九九八九號），本院判
決如左：
    主  文
甲○○無罪。
    理  由
一、公訴意旨略以：被告甲○○係位於臺北縣中和市○○路一九○巷「健實通訊」擔
    任門市工作人員，於民國九十一年五月間某日，適有乙○○（另經檢察官為職權
    不起訴處分）持乙支竊得自劉怡玲所有之ＮＯＫＩＡ八二一○行動電話機，至其
    前揭店址販售。詎被告明知該支行動電話機市價及中古價格均遠超過新臺幣（下
    同）一千九百元，於乙○○以前揭價格求售時，已可認識該物係不法得來之贓物
    ，竟仍基於故買贓物之犯意，雙方以前揭價格成交，而故買丙○○失竊之行動電
    話機等情，因認被告涉犯刑法第三百四十九條第二項之故買贓物罪。
二、按犯罪事實應依證據認定之，無證據不得推定其犯罪事實；又不能證明被告犯罪
    者，應諭知無罪之判決，刑事訴訟法第一百五十四條、第三百零一條第一項分別
    定有明文。又犯罪事實之認定，應憑真實之證據，倘證據是否真實尚欠明確，自
    難以擬制推測之方法，為其判斷之基礎；而認定犯罪事實之證據係指足以認定被
    告確有犯罪行為之積極證據而言，該項證據自須適合於被告犯罪事實之認定，始
    得採為斷罪資料，最高法院著有五十三年臺上字第六五六號、二十九年上字第三
    一０五號判例可循。且刑事訴訟上證明之資料，無論其為直接或間接證據，均須
    達於通常一般之人均不致有所懷疑，而得確信其為真實之程度，始得據為有罪之
    認定，若其關於被告是否犯罪之證明未能達此程度，而有合理懷疑之存在，致使
    無從形成有罪之確信，根據「罪證有疑，利於被告」之證據法則，即不得遽為不
    利被告之認定，亦有最高法院七十六年度臺上字第四九八六號判例可稽。再按故
    買贓物之罪，必須行為人確知所故買者係贓物，否則對是否為贓物無此認識，於
    故買贓物罪之主觀構成要件即有欠缺，而無由成立該項犯罪。
三、公訴人認被告涉犯右開犯行，無非係以證人乙○○證述將上開行動電話機以一千
    九百元之價格販售予被告，且與被告認識，所以未簽合約等情，且從被告提出之
    健實企業社日報表進貨項中（九一年五月十二日）確有記載以一千九百元進貨一
    支ＮＯＫＩＡ八二一○行動電話機；又被告任職處為專門販賣行動電話機之店家
    ，當知買賣行動電話機若未有說明書、保證書、出賣人之身分資料以供日後追查
    ，該手機極有可能他人失竊之贓物，且其向乙○○購買此支中古行動電話機亦未
    簽約，顯見購買當時已有該手機係贓物之認識等，為其論據。訊之被告固坦認於
    右揭時地向乙○○購得該行動電話機，然堅詞否認有何故買贓物犯行，辯以收買
    時並不知該行動電話機係屬贓物，且在本案發生前，該店並無規定一定要留下出
    售行動電話機客戶之資料，只有紀錄收入支出之內容而已，該次之收購價格亦無
    過低之情形；而乙○○係老闆母親之同事，與之並無往來，僅有時會到店內購買
    配件，見過數次面而已等語。
四、經查：被告於右揭時地以一千九百元之價格向乙○○收購ＮＯＫＩＡ八二一○行
    動電話機乙支，且收購時未與乙○○簽約，亦未取得說明書、保證書及紀錄出賣
    人之身分資料或簽約等情，固經被告與證人乙○○均供承一致在卷，並有健實企
    業社（即健實通訊）九十一年五月十二日日報表可稽。惟證人乙○○到庭證稱：
    「（問：電話是否你賣給被告的？）是的，這隻電話是我偷來的，是我先用，我
    用了一陣子，才拿去賣，我賣得時候，是被告甲○○來跟我接洽的，當時我問店
    員賣手機多少錢，她說壹仟九百元，我就賣了。」、「我當時跟他說，這隻電話
    是我自己的。被告甲○○他並不知道電話是我偷來的。我當時只有拿手機給他，
    及充電器，充電器是我以前自己買的。」等語（參本院審判筆錄），核與其在警
    訊、偵查中之供述一致（參偵查卷第九頁、第二十七頁），並與被告之置辯相符
    ，則被告所稱並不知該行動電話機係贓物等情，尚非毫無所據。又公訴人以被告
    收購行動電話機未附有說明書、保證書、出賣人之身分資料以供日後追查，復未
    簽約等情事，而認被告購買當時已有該行動電話機係贓物之認識；然行動電話機
    為現代社會一般民生通信消費產品，其買賣並無類似汽機車之監理登記制度，其
    買賣除結合門號之銷售專案外，與一般電器產品並無大異，故在別無其他佐證之
    情形下，僅以收購中古行動電話時未簽約，亦未附保證書、說明書及記錄出賣人
    之身分資料或簽約以供日後追查等，即遽認收購者有贓物之認識，不無擬制推測
    之嫌。再者公訴人雖指該型號行動電話機之市價及中古價格均遠超過一千九百元
    ，惟遍閱卷證並無任何關於此項一般市價或中古價格之事證，亦無任何訪價之資
    料；而依偵查卷附健實企業社（即健實通訊）九十一年五月二十日日報表，該店
    於當日另以二千二百元之價格收購同型號之ＮＯＫＩＡ八二一○行動電話機乙支
    ，與本件行動電話機之價格亦相去不遠；另本院依職權在行動電話販售網站查詢
    結果，與本件同型之中古行動電話機價格多為一千元至三千元不等，有摩比家股
    份有限公司網站（網址：http://www.mobiphone.com.tw）二手佈告區列印報表
    附卷可參，是以被告以一千九百元之價格收購，並無明顯遠低於一般中古價格之
    情形，尚難以此遽認被告收購之時確有贓物之認識。此外，復查無其他積極事證
    可認被告於收購之時已對該行動電話機屬他人失竊之贓物乙節有所認識，依前開
    之說明，並基於罪疑唯輕之刑事訴訟原則，被告之犯罪尚屬未能證明，本院應為
    其無罪之諭知。
據上論斷，應依刑事訴訟法第三百零一條第一項，判決如主文。
本案經檢察官曾文鐘到庭執行職務。
中      華      民      國      九十一      年    十    月    二十一    日
                                  臺灣板橋地方法院刑事第二庭
                                          法  官  楊  博  欽
右正本證明與原本無異。
如不服本判決，應於判決送達後十日內，向本院提出上訴狀。
                                          書記官  潘  文  賢
中      華      民      國      九十一      年    十    月    二十一    日
